【裁判字號】    96,保險,7
【裁判日期】    970417
【裁判案由】    給付保險金
【裁判全文】
臺灣雲林地方法院民事判決               96年度保險字第7號
原      告  甲○○
法定代理人  乙○○
訴訟代理人  丙○○
被      告  國泰人壽保險股份有限公司
法定代理人  戊○○
訴訟代理人  廖瑞鍠律師
複代理  人  丁○○
上列當事人間請求給付保險金事件，經本院於中華民國97年04月
03日言詞辯論終結，判決如下：
    主    文
原告之訴駁回。
訴訟費用新臺幣壹萬伍仟玖佰元由原告負擔。
    事實及理由
一、兩造之聲明：
  (一)原告方面：被告應理賠原告意外傷害殘廢保險金新台幣（下
    同）100 萬元。
  (二)被告方面：原告之訴駁回。
二、原告起訴主張：其於民國（下同）91年06月13日以自己為被
    保險人向被告投保保險金額為50萬元之國泰鍾意終身壽險及
    傷害死殘保險金額為100 萬元之平安保險附約，保險期間自
    96年11月13日起至終身，保單號碼為0000000000號（下稱系
    爭契約），並以原告為生存時之受益人。嗣於94年07月08日
    下午，原告在家中不慎跌倒，撞擊頭部導致右側頭皮撕裂傷
    ，經前往中國醫藥大學北港附設醫院急診，並於同日晚上11
    時45分許，因疑似腦震盪併突發意識喪失，呼吸停止進行心
    肺復甦術後轉入加護病房治療，至94年08月02日進行氣切手
    術，成為植物人。原告確因意外事故致成植物人，保險事故
    已發生，詎原告向被告請求給付保險金，被告僅給付壽險部
    分之保險金，對於意外險部分則拒絕給付等情，爰依系爭契
    約規定，請求被告給付保險金100 萬元等語。
三、被告則以：原告因缺氧性腦病變致成植物人之原因，乃係上
    消化道出血之疾病所致，並非頭部外傷所造成，故非屬意外
    事故，自與系爭契約性質上屬傷害保險，必須導致被保險人
    殘廢之原因，係由於被保險人自身疾病以外之事故，被告始
    負給付保險金之要件不符等情置辯。
四、本件不爭執與爭執事項：
  (一)不爭執事項：
    1.原告於91年06月13日以自己為被保險人向被告投保保險金
      額為50萬元之國泰鍾意終身壽險及傷害死殘保險金額為10
      0 萬元之平安保險附約，保險期間自96年11月13日起至終
      身，保單號碼為0000000000號。
    2.兩造間國泰平安保險附約第3 條載明：「被保險人於本附
      約有效的保險期間內，因遭受第2 條之意外傷害事故因而
      身故、殘廢或醫療時，本公司依照本附約的約定，給付保
      險金」；第2 條第5 項載明：「本附約所稱『傷害』，係
      指被保險人於本附約有效的保險期間內，因遭受意外傷害
      事故 (指非由疾病引起之外來突發事故)， 致其身體蒙受
      傷害。」
    3.原告於94年07月08日前往中國醫藥大學北港附設醫院急診
      ，發現有頭部外傷，目前為植物人。
    4.被告已支付終身壽險50萬元予原告，但原告以意外傷害殘
      廢為由向被告請領100 萬元之保險金額，則遭被告拒絕給
      付。
    5.若認本件原告請求有理由時，則被告應給付之保險金額為
      100 萬元。
    以上事實，有系爭保險契約及要保書影本各1 份（見本院卷
    第34頁至第35頁、第67頁至第76頁）、中國醫藥大學北港附
    設醫院診斷證明書影本3 份及急診病歷影本1 份（見本院卷
    第11頁至第12頁、第16頁至第17頁）、國泰人壽台南行政中
    心服務科函文影本3 份（見本院卷第13頁至第15頁）等為證
    ，復為兩造所不爭執，自堪信為真實。
  (二)爭執事項：
    1.原告是否受有腦震盪之傷害？
    2.原告之缺氧性腦病變是何原因造成？
    3.原告殘廢之原因是否為本件保險契約約定之意外傷害事故
      所造成？二者間是否具有因果關係？
五、茲就上述爭執事項，析述本院得心證之理由如下：
  (一)就爭執事項1.而言：
    原告主張其因頭部外傷造成腦震盪之事實，業據其提出中國
    醫藥大學北港附設醫院診斷證明書影本3 紙（見本院卷第11
    頁至第12頁、第17頁）為證，上開診斷證明書於病名欄內固
    明確載明「腦震盪」，然住院病歷中並無記載腦震盪診斷之
    事實，有國立臺灣大學醫學院附設醫院97年03月12日校附醫
    秘字第0970001619號函文（見本院卷第105 頁至第106 頁）
    附卷可參，是被告辯稱原告未受有腦震盪傷害乙節，即非全
    然無據。
  (二)就爭執事項2.、3.而言：
    1.依國泰平安保險附約第3 條約定：「被保險人於本附約有
      效的保險期間內，因遭受第2 條之意外傷害事故因而身故
      、殘廢或醫療時，本公司依照本附約的約定，給付保險金
      」，第2 條第5 項約定：「本附約所稱『傷害』，係指被
      保險人於本附約有效的保險期間內，因遭受意外傷害事故
      （指非由疾病引起之外來突發事故），致其身體蒙受傷害
      」，有上開保險附約條款（見本院卷第34頁至第35頁）附
      卷可參。由上開約定可知，系爭契約性質上屬傷害保險，
      必須導致被保險人殘廢之原因，係由於被保險人自身疾病
      以外之事故，且事發突然無法防範，以致發生殘廢結果，
      被告始負給付保險金之責任甚明。
    2.原告主張其因意外跌倒造成缺氧性腦病變而致成植物人乙
      節，固據其提出中國醫藥大學北港附設醫院診斷證明書影
      本1 紙（見本院卷第17頁）為證，然為被告所否認，經查
      上開診斷證明書，僅能證明原告確有「缺氧性腦病變」之
      情形，尚無法證明係因遭受意外傷害事故所致，亦無法證
      明與跌倒之意外事故間有何因果關係。
    3.財團法人保險事業發展中心函文說明內容表示：「依雙方
      提供資料顯示，台端（指原告）於93年10月21日至93年10
      月25日因『酒精性多發性周圍神經病變、低血鉀、腦萎縮
      （MRI 呈現腦萎縮）』在中國醫藥大學北港附設醫院住院
      治療。次年07月08日中午以後，台端排出大量黑便、全身
      無力、跌倒導致右側頭皮裂傷，故被送往中國醫藥大學北
      港附設醫院急診，該醫院診斷台端應為上消化道出血，故
      安排入住普通病房治療，惟當天晚間台端突然昏迷、呼吸
      停止，該醫院為台端進行急救後轉送加護病房照護，94年
      08月02日進行氣切手術。另該醫院於94年07月11日亦為台
      端進行電腦斷層掃描檢查，該檢查顯示有腦萎縮及右側頭
      皮腫，但沒有腦挫傷或顱內出血。又病歷摘要內之出院診
      斷記載：『急性呼吸衰竭、吸入性肺炎、上消化道出血併
      休克、缺氧性腦病變、頭部外傷』等，且94年11月04日之
      診斷證明書亦記載病名為：『呼吸衰竭併氣切手術、缺氧
      性腦病變、頭部外傷併縫合手術…」。由上述說明可知，
      台端此次住院之起因應為嚴重上消化道出血（由大量黑便
      可證），而非跌倒所致之頭外傷（電腦斷層掃描顯示沒有
      腦挫傷或顱內出血）…」此有財團法人保險事業發展中心
      96年01月24日保調字第0960000193號函文（見本院卷第36
      頁至第38頁）附卷可參。
    4.國立臺灣大學醫學院附設醫院函文說明內容表示：「…(三)
      根據許先生94年07月09日及94年07月15日所作之腦部電腦
      斷層檢查，並無發現腦部出血。而根據其94年07月08日之
      入院病歷，許先生當日於家中有解黑便，且94年07月08日
      之病歷紀錄（檢驗報告）大便潛血為2+；排出黑便原因應
      為上消化道出血。(四)許先生94年07月08日住院最主要之治
      療項目為貧血、上消化道出血及頭部外傷併撕裂傷口。(五)
      許先生之缺氧性腦病變是因為94年07月08日晚間併發之心
      跳呼吸停止造成腦部缺氧，其初始心電圖為Asystole；造
      成其心跳呼吸停止之原因眾多，低血鉀症為一相當可能之
      因素；其他心因性因素，如急性冠心症、心肌炎等，由於
      所附之實驗室數據及心電圖不全，亦無法完全排除；而其
      他非心因性因素亦有可能。」此有國立臺灣大學醫學院附
      設醫院97年03月12日校附醫秘字第0970001619號函文（見
      本院卷第105 頁至第106 頁）附卷可參。
    5.準此，本件尚無從認定原告成為植物人之重度殘廢，係因
      其跌倒致頭部外傷腦震盪，造成缺氧性腦病變所致，更無
      從認定二者間具有因果關係。
  六、綜上所述，原告所提出之證據既尚未能證明所主張之跌倒
      意外事故致成植物人之重度殘廢之事實，從而，原告依保
      險契約之法律關係，請求被告給付100 萬元，即無理由，
      應予駁回。
  七、本件事證已臻明確，兩造其餘攻擊防禦方法及舉證，核與
      本件判決結果不生影響，爰不一一詳為論述，附此敘明。
  八、本件訴訟費用額確定為15,900元（裁判費10,900元、鑑定
      費5,000 元）
  九、訴訟費用負擔之依據：民事訴訟法第78條。
中    華    民    國    97    年    4     月    17    日
                  民事第一庭    法  官  許佩如
以上正本係照原本作成。
如對本判決上訴，須於判決送達後20日內向本院提出上訴狀。
中    華    民    國    97    年    4     月    17    日
                                書記官  徐基典


司法院資訊處製作；財團法人民間司法改革基金會備份。
